臺灣屏東地方法院刑事判決　　　　　　　95年度訴字第1163號
公　訴　人　臺灣屏東地方法院檢察署檢察官
被　　　告　丙○○
　　　　　　　　　　（另案臺灣屏東監獄竹田分監執行中）
　　　　　　戊○○
　　　　　　丁○○
上列被告因違反森林法案件，經檢察官提起公訴（95年度偵字第
7378 號） ，本院判決如下：
    主  文
丙○○結夥二人以上，於保安林內竊取森林主產物，為搬運贓物
，使用車輛，處有期徒刑貳年，併科罰金新臺幣拾陸萬玖仟伍佰
元，罰金如易服勞役，以新臺幣壹仟元折算壹日。扣案手動起重
機壹組沒收。
戊○○、丁○○均無罪。
    事  實
一、丙○○已有2 次因竊取林木而經法院判決有罪確定之紀錄：
  (一)民國90年4 月間，在國家公園區內竊取七里香樹頭，經本院
    90年度潮簡字第357 號判處有期徒刑6 月，緩刑3 年確定。
  (二)94年9 月間，因在林務局屏東林區管理處第2 林班地旁，竊
    盜國寶級七里香樹4 棵，經臺灣高等法院95年度上訴字第10
    37號判處有期徒刑1 年（原審本院94年度訴字第1132號），
    於95年10月30日判決確定，95年12月22日入監執行，依指揮
    書應執行至96年12月21日期滿。
二、其在前開第2 件判決確定後，即將入監服刑前，仍未見收斂
    ，復基於意圖為自己不法所有而竊取森林主產物之犯意，於
    95年12月6 日晚間11時許，夥同與其有共同犯意聯絡之甲○○（另案臺灣高雄地方法院、臺灣花蓮地方法院檢察署檢察
    官通緝中）及綽號「黑仔」之不詳姓名成年男子，分乘機車
    及駕駛未懸掛車牌之自用小貨車1 輛（下稱甲車），至位在
    屏東縣恆春鎮三台山，屬於水源涵養保安林地之林務局屏東
    林區管理處恆春事業區第31林班地（下簡稱第31林班地）內
    ，將原生長在產業道路旁，高於路面約10餘公尺之陡坡上（
    衛星定位座標：X:226678，Y:0000000） ，由甲○○、「黑
    仔」斷根砍倒而仍處在現場即管理人屏東林區管理處管領力
    支配下，山價新臺幣（下同）56,500元之珊瑚樹1 株，竊取
    、搬運至甲車上，惟載運離去時，因該車發生故障無法行駛
    ，乃由丙○○於95年12月7 日清晨5 時許，另以行動電話召
    請戊○○、丁○○（2 人涉犯搬運贓物罪嫌未據起訴）駕駛
    已經報廢，原懸掛車牌號碼YR-6441 號自用小貨車（下稱乙
    車）前來搬運，甲○○、「黑仔」2 人則先行騎車離去，嗣
    於95年12月7 日上午6 時許，丙○○、戊○○、丁○○3 人
    將上開樹木移至乙車並載運離去之際，為埋伏之警員及屏東
    林區管理處人員在上址附近產業道路上（衛星定位座標：X:
    226052，Y:0000000） 當場查獲，扣得遭砍伐之珊瑚樹1 株
    、鋸子、鐵撬各1 支、手動起重機1 組。
三、案經屏東縣警察局恆春分局報告臺灣屏東地方法院檢察署檢
    察官偵查起訴。
    理  由
壹、丙○○有罪部分：
一、按「被告以外之人於審判外之陳述，雖不符前4 條之規定（
    即傳聞法則例外得為證據之情形），而經當事人於審判程序
    同意作為證據，法院審酌該言詞陳述或書面陳述作成時之情
    況，認為適當者，亦得為證據。」；「當事人、代理人或辯
    護人於法院調查證據時，知有第159 條第1 項不得為證據之
    情形，而未於言詞辯論終結前聲明異議者，視為有前項之同
    意。」刑事訴訟法第159 條之5 定有明文。證人即後開同案
    被告戊○○於同案經起訴移審接受本院訊問時以證人身分具
    結後所為陳述，及卷附屏東林區管理處就前開查獲珊瑚樹鑑
    定後製作之「森林主副產物被害價格查定書」，就本件被告
    丙○○之案件均具有前開審判外陳述之性質，然經本院調查
    證據至言詞辯論終結前，均未據當事人即檢察官及被告聲明
    異議，本院審酌前者係證人在本院公開法庭依法定程序訊問
    時所為之陳述，後者則為職司林業管理之專業、專責主管機
    關本於職權，就日常管理事務範圍內事項所為鑑定意見，應
    無虛偽不實或非出於自由意志之情事，以得採為證據為適當
    ，依上開規定，認為有證據能力。
二、前揭犯罪事實除據被告丙○○於本院審理時供述綦詳，並經
    證人即參與埋伏查獲行動之屏東林區管理處恆春工作站職員
    乙○○於本院審理時具結並接受交互詰問、證人即同案被告
    戊○○於本院訊問移審人犯時具結而陳明在卷，並有森林主
    副產物被害價格查定書、代保管條、空照圖、扣案鋸子、鐵
    撬各1 支、手動起重機1 組、查獲照片58幀在卷可稽，堪信
    為真。訊據被告丙○○就前開事實固辯稱係受甲○○、「黑
    仔」之託而上山協助搬運，該樹木在伊到場前已經採伐在地
    ，伊並未參與伐木之行為云云，惟按刑法規定之竊盜罪，係
    以行為人對於他人所有財物，破壞並排除其原持有支配力而
    重新建立自己對物之持有支配關係為其構成要件行為，姑不
    論依被告丙○○於本院審理時所言，甲○○係因右手斷掉，
    無法從事駕駛、搬運行為，乃召其前往參與搬運，依常情甲○○於計劃犯罪時，對自身能力既有認知，原應及早聯絡邀
    齊人手，自無待樹木砍倒後始臨時召喚助手之理，被告丙○○辯稱事前就甲○○等人砍伐樹木之行為無犯意聯絡，已無
    可信；茲依證人即屏東林區管理處恆春工作站職員乙○○於
    本院審理時，就該局對林區事務管理、作業之內容，既證稱
    該林區內樹木，不論正常生長，抑或因自然或外力而傾倒，
    該局均以其既成狀態保護管理之，不會自行或任由他人扶正
    、移除，申言之，本件珊瑚樹於前揭時地雖經砍伐，然其倒
    地、橫置位置，既仍在屏東林區管理處日常管領之區域及狀
    態，則被告丙○○實際參與將樹木移置甲車上，足認已積極
    著手於排除、破壞屏東林區管理處對該樹木管領力之行為，
    是其主觀上除事前即參與甲○○、「黑仔」之犯罪計劃，並
    有共同犯意聯絡外，客觀上確亦有參與著手竊盜罪構成要件
    行為之事實，堪予認定，則本件被告丙○○之犯罪事證已臻
    明確，應依法論科。
三、按國有林產物之種類、處分方式與條件、林產物採取、搬運
    、轉讓、繳費及其他應遵行事項之處分規則，由中央主管機
    關定之，森林法第15條第3 項定有明文。又森林法所規定之
    森林主產物，係指生立、枯損、倒伏之竹木及殘留之根株、
    殘材，行政院農業委員會依上開法律授權訂定發布之「國有
    林林產物處分規則」第3 條第1 款著有規定。核被告丙○○
    與甲○○、「黑仔」結夥3 人在保安林內，以車輛載送方式
    竊盜上開林木，所為係犯森林法第52條第1 項第1 款、第4
    款、第6 款之結夥2 人以上，竊取森林主產物，為搬運贓物
    使用車輛罪。公訴意旨雖漏未就其行為係在保安林內所為，
    及為搬運贓物並使用車輛，構成該條項第1 款、第6 款之加
    重要件一併臚列論告，然此既均為所訴被告同一竊盜犯行之
    一部，原屬起訴事實範圍所涵蓋，自應由本院悉予論列審究
    ，附此敘明。另按刑法第321 條第1 項第3 款之攜帶兇器竊
    盜罪，係以行為人攜帶兇器竊盜為其加重條件，此所謂兇器
    ，其種類並無限制，凡客觀上足對人之生命、身體、安全構
    成威脅，具有危險性之兇器均屬之，且祇須行竊時攜帶此種
    具有危險性之兇器為已足，並不以攜帶之初有行兇之意圖為
    必要，最高法院79年臺上字第5253號著有判例。扣案被告丙○○及共犯甲○○等人用以竊取上開樹木之鋸子、鐵撬各1
    支、手動起重機1 組，均係以金屬製造，材質厚實，造型多
    有銳角且易於握取、運使，足以殺傷人之生命、身體，為具
    有危險性之兇器，所為雖亦構成刑法第321 條第1 項第3 款
    、第4 款攜帶兇器、結夥3 人以上所為之加重竊盜罪，惟此
    既與上開違反森林法構成要件行為為同一犯行，因森林法乃
    規範有關森林管理事項之特別法，自屬刑法第321 條第1 項
    第3 款、第4 款之特別規定，依特別法優於普通法之法規競
    合關係，應僅依前開森林法之規定處斷。被告丙○○與甲○○、「黑仔」就前揭犯罪有犯意聯絡及行為分擔，均為共同
    正犯。
四、爰審酌被告丙○○之年齡、品行、智識能力、犯罪動機、手
    段、竊取財物之價值、對於法益所生侵害之程度等，其為65
    年12月8 日出生、受有國中畢業教育程度、以鐵工為業之人
    ，有警詢年籍資料在卷可參，為本件犯罪時適屆而立，正值
    盛年，竟不思進取，依其年齡、閱歷，對於當今因全球暖化
    效應，我國復因地狹人綢，資源有限，政府、民間多年來無
    不竭盡能力保育山林、涵養水源以維全民命脈，被告丙○○
    前已有2 次因竊取林木經法院為有罪判決確定之紀錄：90年
    4 月間，在國家公園區內竊取七里香樹頭，經本院90年度潮
    簡字第357 號判處有期徒刑6 月，緩刑3 年確定；嗣緩刑期
    滿甫約1 年，復於94年9 月間，在林務局屏東林區管理處第
    2 林班地旁，竊盜國寶級七里香樹4 棵，經臺灣高等法院95
    年度上訴字第1037號判處有期徒刑1 年（原審本院94年度訴
    字第11 32 號），於95年10月30日判決確定，至本件犯罪後
    ，已於95年12月22日入監執行，依指揮書應執行至96年12月
    21日期滿，有臺灣高等法院被告前案紀錄表、臺灣屏東地方
    法院檢察署刑案資料查註紀錄表及判決書各1 份在卷可按，
    素行不良，猶屢次選擇生長不易，並為國家重要生態、自然
    資源之林木為竊取標的，對於法益所生侵害之程度非輕，於
    前案甫經判處有期徒刑1 年確定，等候執行期間，又再犯本
    罪，足徵其無視法紀，惡性昭然，並考量其竊取林木之方式
    、價值，及其犯罪後態度等一切情狀，量處如主文所示之刑
    ，按其犯案情節及惡性，併科贓額3 倍之罰金新臺幣169,50
    0 元，就罰金部分並諭知易服勞役之折算標準，以資儆懲。
五、扣案供被告丙○○等人本件犯罪使用之手動起重機1 組，為
    共同正犯甲○○所有，業據被告丙○○供述在卷，應依刑法
    第38條第1 項第2 款規定諭知沒收。扣案鋸子、鐵撬各1 支
    ，既無證據可認為被告丙○○或其共犯所有，復不具違禁物
    或其他依法應沒收物之性質，爰不另為沒收之諭知，併此敘
    明。
貳、戊○○、丁○○無罪部分：
一、公訴意旨另以：被告戊○○、丁○○與前開同案被告丙○○
    3 人共同基於意圖為自己不法所有之犯意聯絡，於95年12月
    7 日上午6 時許，攜帶客觀上得作為凶器之用之鋸子1 把、
    鐵撬1 支、手動起重機1 組，並共乘由被告丁○○駕駛之未
    懸掛車牌之自用小貨車，前往位於屏東縣恆春鎮三台山之林
    務局屏東林區管理處恆春事業區第31林班地，並以上開鋸子
    、鐵撬、手動起重機為工具，共同竊取該林班地內之森林主
    產物珊瑚樹1 株，於得手後正欲離去之際。在屏東縣恆春鎮
    三台山產業道路當場為警查獲，並扣得上開鋸子、鐵撬、手
    動起重機等物，因認被告戊○○、丁○○涉犯違反森林法第
    52條第1 項第4 款之結夥2 人以上竊取森林主產物罪嫌。
二、按犯罪事實應依證據認定，無證據不得認定犯罪事實；不能
    證明被告犯罪者，應諭知無罪之判決，刑事訴訟法第154 條
    第2 項、第301 條第1 項定有明文。又認定犯罪事實所憑之
    證據，雖不以直接證據為限，間接證據亦包括在內，然而無
    論直接證據或間接證據，其為訴訟上之證明，須於通常一般
    之人均不致有所懷疑，而得確信其為真實之程度者，始得據
    為有罪之認定，倘其證明尚未達到此一程度，而有合理之懷
    疑存在而無從使事實審法院得有罪之確信時，即應由法院為
    諭知被告無罪之判決，最高法院76年臺上字第4986號著有判
    例可資參照。
三、公訴意旨以被告戊○○、丁○○涉嫌與前開同案被告丙○○
    共犯本件竊取森林主產物罪，係以被告戊○○、丁○○於警
    詢中自承前揭時地駕駛自用小貨車（即前述乙車）至查獲地
    點載運被盜珊瑚樹，證人乙○○於警詢亦證稱該珊瑚樹原係
    種植第31林班地內之事實，及卷附空照圖、價格查定書、扣
    案鋸子、鐵撬、手動起重機與查獲贓、證物暨現場之照片為
    其論據。訊據被告戊○○、丁○○於本院審理時，則堅詞否
    認有參與竊取上開珊瑚樹之犯行，並以渠2 人係95年12月7
    日凌晨5 時許，接獲同案被告丙○○以車輛故障為由，來電
    召請協助，嗣到場始經丙○○要求將珊瑚樹移置所駕自用小
    貨車載離等語置辯，經核並與前開被告丙○○於本院時供述
    之情節相符。經查，本件被告戊○○、丁○○及前開同案被
    告丙○○係於95年12月7 日上午6 時許，在上開第31林班地
    產業道路上，以被告戊○○、丁○○駕駛前來之自用小貨車
    （即乙車）載運遭竊之珊瑚樹而遭查獲，現場同時並另有故
    障之自用小貨車（即甲車）1 輛等情，除據被告戊○○、丁○○供述在卷，並經證人即協同警員在現場埋伏查獲被告等
    人之乙○○於本院審理時到庭具結並接受交互詰問而證述在
    卷。上開珊瑚樹原生長在前揭第31林班地內，於案發前1 日
    ，即95年12月6 日中午12時許，已經巡邏而至之屏東林區管
    理處恆春工作站職員乙○○發現遭人斷根，因研判係遭鎖定
    為下手竊盜之目標，乃自同日下午4 時許起，會同警員在現
    場及附近一帶埋伏，於晚間11時許，已先發現前開甲車熄燈
    行駛上山，嗣95年12月7 日清晨5 時許，並見其中2 人先行
    騎車下山探路，至於被告戊○○、丁○○則係稍後於清晨6
    時許始駕駛上開乙車前來等情，亦據證人乙○○於本院審理
    時證述綦詳。衡情，依現有卷證，本件竊盜之人為順利竊取
    林木，既早於事發前1 日中午以前即先行，並僅僅針對上開
    樹木1 株進行斷根處理，依情節，其以上山在先之甲車載運
    即可，自無預見車輛故障並安排原未出現之同夥於5 、6 小
    時後另駕他車前來接應，猶刻意棄置甲車於現場，徒留日後
    警方查緝跡證之理，是本件除有其他事證者外，被告戊○○
    、丁○○前開與同案被告丙○○供述相符之辯詞，即渠2 人
    係在他人竊取上開珊瑚樹得手後，欲載運離開時，因車輛故
    障，始經同案被告丙○○召請駕車前來協助搬運該樹等情，
    應堪採信。今依現有卷證，該樹於被告戊○○、丁○○受託
    搬運時，既為同案被告丙○○等人竊盜所得之物，斯時2 人
    始受託決意協助搬運，所為自與竊盜罪之構成要件行為有異
    ，至其所為是否另涉刑法搬運贓物罪嫌，既未在起訴效力範
    圍，尚非本院所得審究。從而，本件既不能證明被告戊○○
    、丁○○有公訴意旨指述之竊盜犯行，揆諸前開說明，自應
    以此部分為不能證明被告犯罪，應為被告戊○○、丁○○無
    罪之諭知。
據上論斷，應依刑事訴訟法第273 條之1 第1 項、第299 條第1
項前段、第301 條第1 項，森林法第52條第1 項第1 款、第4 款
、第6 款，刑法第11條前段、第42條第3 項、第38條第1 項第2
款，刑法施行法第1 條之1 ，判決如主文。
本案經檢察官鍾仁松到庭執行職務
中　　華　　民　　國　　96　　年　　3 　　月　　20　　日
                  刑事第二庭　審判長法　官　羅森德
                                    法　官　蘇碧珠
                                    法　官　陳松檀
以上正本證明與原本無異。
如不服本判決應於收受本判決後送達後10日內向本院提出上訴書
狀，其未敘述上訴理由者，並得於提起上訴後10日內向本院補提
理由書狀（均須按他造當事人之人數附繕本）「切勿逕送上級法
院」
中　　華　　民　　國　　96　　年　　3 　　月　　20　　日
　　                                書記官  林祥玉
附錄本判決論罪之法條：
森林法第52條
竊取森林主、副產物而有左列情形之一者，處6 月以上5 年以下
有期徒刑，併科贓額二倍以上五倍以下罰金：
一、於保安林犯之者。
二、依機關之委託或其他契約，有保護森林義務之人犯之者。
三、於行使林產採取權時犯之者。
四、結夥二人以上或僱使他人犯之者。
五、以贓物為原料，製造木炭、松節油、其他物品或培植菇類者
    。
六、為搬運贓物，使用牲口、船舶、車輛，或有搬運造材之設備
    者。
七、掘採、毀壞、燒燬或隱蔽根株，以圖罪跡之湮滅者。
八、以贓物燃料，使用於礦物之採取，精製石灰、磚瓦或其他物
    品之製造者。
前項未遂犯罰之。
第1 項第5 款所製物品，以贓物論，沒收之。
